【裁判字號】    98,刑智上易,86
【裁判日期】    981001
【裁判案由】    違反商標法
【裁判全文】
智慧財產法院刑事判決
                                  98年度刑智上易字第86號
上  訴  人  臺灣桃園地方法院檢察署檢察官
被      告  甲○○
上列上訴人因被告違反商標法案件，不服臺灣桃園地方法院98年
度易字第407 號，中華民國98年6 月8 日第一審判決（起訴案號
：臺灣桃園地方法院檢察署97年度偵字第03845 號），提起上訴
，本院判決如下：
    主  文
上訴駁回。
    理  由
一、本件聲請簡易判決處刑意旨略以：被告甲○○明知「LOUIS
    VUITTON MALLETIER 」（下稱：「LV」）、「GUCCI 」、「
    CHANEL」、「BURBERRY」之商標圖案，乃路易威登馬爾悌耶
    公司、固喜歡固喜公司、香奈兒股份有限公司及布拜里公司
    分別向經濟部智慧財產局申請核准註冊，而取得商標專用權
    ，現仍於商標專用期間內。詎其未得上開商標權人同意，竟
    基於意圖販賣之犯意，於民國94年9 月26日在香港以共新臺
    幣( 下同) 約九萬多元之代價，向某姓名年籍不詳之人，販
    入如附表所示仿冒上開商標之皮件後，於94年9 月27日，以
    手提行李箱攜帶附表所示皮件自香港搭乘長榮航空公司編號
    BR866 號班機入境，而將前揭仿冒皮件輸入臺灣地區，因認
    被告涉犯商標法第82條之意圖販賣仿冒商標商品而輸入罪嫌
    。
二、按犯罪事實應依證據認定之，無證據不得認定犯罪事實。又
    不能證明被告犯罪者，應諭知無罪之判決，刑事訴訟法第
    154 條第2 項、第301 條第1 項分別定有明文。所謂認定犯
    罪事實之證據，係指足以認定被告確有犯罪行為之積極證據
    而言，該項證據自須適合於被告犯罪事實之認定，始得採為
    斷罪資料，如未能發現相當證據，或證據不足以證明，自不
    能以推測或擬制之方法，以為裁判之基礎；而被告否認犯罪
    事實所持之辯解，縱屬不能成立，仍非有積極證據足以證明
    其犯罪，不能遽為有罪之認定；其以情況證據（即間接證據
    ）斷罪時，尤須基於該證據在直接關係上所可證明之他項情
    況事實，本乎推理作用足以確證被告有罪，方為合法，不得
    徒憑主觀上之推想，將一般經驗上有利被告之其他合理情況
    逕予排除；且無論直接或間接證據，其為訴訟上之證明，須
    於通常一般之人均不致有所懷疑，而得確信其為真實之程度
    者，始得據為有罪之認定，倘其證明尚未達到此一程度，而
    有合理之懷疑存在，致法院無從為有罪之確信，自應為無罪
    之判決（最高法院40年台上字第86號、30年上字第1831 號
    、32年上字第67號及76年台上字第4986號判例意旨參照）。
三、公訴意旨認被告涉犯上開罪嫌，係以被告之供述、告訴代理
    人范國峰之指述、被告入出境紀錄查詢表、鑑定證明書、商
    標註冊資料、扣案皮件36個等為其主要論據。
四、訊據被告甲○○對其於94年9 月26日在香港以共約九萬多元
    之代價，向某姓名年籍不詳之人，販入如附表所示仿冒上開
    商標之皮件後，於94年9 月27日，以手提行李箱攜帶附表所
    示皮件自香港搭乘長榮航空公司編號BR866 號班機入境，而
    將前揭仿冒皮件輸入臺灣地區之事實坦認不諱，惟堅決否認
    違反商標法第82條之犯行，辯稱：伊沒有販賣的意圖，伊買
    仿冒的皮件係為自用及送給親友，另外媽媽、大嫂都有託伊
    買等語。因此，本件所應審究者，應為被告是否基於販賣之
    意圖而輸入上開仿冒商品。
五、經查，被告之母許阿緞於原審訊問時具結證稱：平常有買介
    紹名牌皮包的雜誌，因沒有要出國，就請被告幫伊看看有無
    雜誌上介紹的「LV」或「GUCCI」的皮包，伊有告訴被告大
    、中、小的皮包伊都需要，伊給被告3、4萬元，請被告在該
    額度內幫伊購買等語，及被告之大嫂包月春於原審訊問時具
    結證稱：伊平常有看女性雜誌，知道被告要出國，就請她出
    國順便帶皮包回來，因為被告常回娘家，伊會拿雜誌出來討
    論，告訴被告伊喜歡的型式，請被告出國遇有類似的型式就
    幫伊帶回來，並告訴被告大概買六、七個，伊有拿2 萬5 千
    元給被告，要被告在這個額度內幫伊購買等語，均核與被告
    於警詢、檢察官訊問及原審訊問時供稱：攜帶仿冒皮件回國
    的用途是伊自己或者伊家人要使用；出國前家人有託伊買皮
    包，有說品質不錯就帶回來；因為伊要去香港，伊母親及大
    嫂請伊幫忙帶皮包，伊自己也有帶了一些，伊母親買八個至
    十個，伊大嫂買六至七個等語相符。而上開二位證人雖分別
    為被告之母親及大嫂，然其等若為虛偽陳述，恐將遭受法定
    刑七年以下有期徒刑之偽證罪處罰，相較被告所涉犯法定刑
    一年以下有期徒刑、拘役或科或併科新臺幣五萬元以下罰金
    之本案，該二名證人將受到比被告更不利之刑事訴追，本件
    被告與上開二名證人間既具有相當密切之親屬關係，衡情被
    告及證人等當不至於相互勾串而令二名證人為虛偽陳述。且
    一般人遇有出國機會，受親朋好友之委託而代為購買國外特
    有或較國內多樣、便宜之商品，實為當今社會之常情，因之
    ，被告所辯情節不僅與二名證人證述情節相符，亦與常情事
    理無違，堪認並非憑空杜撰之虛詞。至被告雖攜帶多達36
    個仿冒商品入境，且其中亦不乏樣式、大小均相同之商品，
    惟被告所攜帶入境之皮件除自己所需外，尚包括受其母親及
    其大嫂委託而購買之商品等情，已詳如前述，且被告所辯稱
    其購買相同式樣、大小之皮件因價值不高，係欲用以送人等
    語，亦無違背經驗法則或論理法則之處，況依卷存證據資料
    亦無從證明被告有在國內販售相關仿冒商品之情事，自不得
    僅因被告所攜帶之仿冒商品數量較多，及其中有相同樣式、
    大小之商品，即率以推論被告有販賣仿冒商品之意圖，而遽
    以商標法第82條之罪責相繩。原審據上以不能證明被告犯罪
    ，應為其無罪之諭知，經核於法並無不合。
六、上訴意旨略以：
  (一)被告於審理時供稱其所購買之36件仿冒皮件，有部分係其母
    親及大嫂託其購買，其他部分則係自已要使用云云，雖與證
    人即被告之母許阿緞及被告之大嫂包月春證稱之情節相符:
    然該二名證人係在被告已為上開供述後之次一審理期日始到
    庭證述前情，且從證人均證稱係因平日看女性雜誌上有介紹
    名牌皮包，始委託被告購買云云，與被告之供述如出一轍等
    情綜合觀之，證人證稱之情節是否屬實抑或已與被告謀議如
    何證述顯有可疑。原審雖以上開二名證人與被告間其有相當
    密切之親屬關係，故被告當不至於勾串證人使證人反受較被
    告罪刑為重之偽證罪之處罰，然正因上開二名證人與被告間
    具有如此親密之關係，則證人為虛偽不實之陳述以協助被告
    免受刑罰責難之可能性更高，從而前開二名證人證詞之可信
    性甚低，無法僅以此作為認定被告無罪之依據。
  (二)再者，被告於檢察官偵訊時先證稱：購買多量之仿冒皮件係
    欲送人之用云云；復於審理時改供稱：有部分係受其母親及
    大嫂委託購買，有部分係自己使用云云，前後供詞已有差距
    ，而經法官質疑為何所述與偵查中供述不符時，再次改稱：
    有幾個打算送其阿姨云云，則其購買數量高達36件之仿冒皮
    件之用意為何，實啟人疑竇。其次，觀諸卷附扣案仿冒商品
    之照片可知，被告購買仿冒皮件之數量不僅多達36件，且其
    中不乏樣式、大小均相同之商品，此與一般俗稱「跑單幫」
    者，多係一次攜帶多數且類型重複之商品入境之情形極為相
    似，因此被告辯稱僅為送人或自用云云，顯與常情有違。再
    者，被告早於本案案發前之94年7 月31日自中央研究院離職
    等情，為被告所是認，並有中央研究院服務證明書1 紙在卷
    可稽，顯示被告於94年9 月27日本案案發時並無工作，則被
    告為有收入來源，自有輸入仿冒商品並販賣以攫取利益之動
    機。況且，被告自承約以9 萬多、10萬元之價格購入上開仿
    冒商品，然參諸被告提出之中央研究院服務證明書可知，被
    告於離職時之月薪僅有3 萬6692元，何以被告竟願在無工作
    收入時，尚願意一次花費相當於其月薪2.5 倍之價格購買商
    品贈送親友，凡此均與一般人認知之行為有異，由此益徵被
    告所辯明顯悖於常理。從而被告攜帶如此多數且類型重複之
    仿冒商品入境，顯有出售他人之意圖甚明。原審判決未細究
    被告前後供述反覆，且所辯亦與卷附資料及經驗法則有違，
    遽認被告無罪，其判決有可議之處，應屬明顯等語。
七、經查，被告於97年1月6日警訊筆錄即陳稱購買上開仿冒皮件
    係自己或家人使用，其於檢察官97年5 月7 日偵訊時雖陳稱
    ：購買多量之仿冒皮件係欲送人之用，但其就檢察官接續訊
    問出國前家人是否有託人買，亦回答有大約說品質不錯就帶
    回來等語。經核與審理時所稱：有部分係受其母親及大嫂委
    託購買，有部分係自己使用大致相符，而就其差異處經原審
    法官質疑，被告亦陳明有幾個打算送其阿姨，其與阿姨感情
    不錯等語。因此，尚不能以前後供詞表達部分有未完足或稍
    有出入即認不可採。次查，被告之母許阿緞及被告大嫂包月
    春與被告雖具有相當密切之親屬關係，但其二人於原審既均
    陳明願意作證，並依法具結，其等如為虛偽陳述，將遭偽證
    罪處罰，若其等之證述並無違經驗法則或論理法則，尚不能
    以其等與被告有上開關係即謂其證言不可採。而被告於審理
    時供稱其所購買之36 件仿冒皮件，有部分係其母親及大嫂
    託其購買，其他部分則係自已要使用等語，既與證人即被告
    之母許阿緞及被告之大嫂包月春證稱之情節相符，而家人至
    親為圖便利或價差請託出國代為購買服飾或皮件等物品，並
    不違社會常情。因此，被告於審理時供稱其所購買仿冒皮件
    ，有部分係其母親及大嫂託其購買，證人即被告之母許阿緞
    及被告之大嫂包月春亦為相同證述，並非與常情有違而不可
    採信。再查，證人許阿緞係交3 、4 萬元，請託被告在該額
    度內購買( 原審97年度桃簡字第2958號卷第20頁) ，證人包
    月春則係交2 萬5 千元請託被告在該額度內購買( 原審97年
    度桃簡字第2958號卷第21頁) ，上開金額尚無顯然超出一般
    人經濟所能負擔範圍，而在上開額度內被告所購買者其已自
    承知悉係仿冒品，則其價格偏低，故所得購買之數量較多。
    而其樣式雖有樣式、大小均相同之商品，但經本院審理時提
    示上開皮件勘驗結果，同一品牌並非均同一款式。因此，亦
    不能以被告購買仿冒皮件之數量達36件，且其中有樣式、大
    小均相同之商品，此與一般俗稱「跑單幫」者，多係一次攜
    帶多數且類型重複之商品入境之情形有所相似，即認被告辯
    稱僅為送人或自用為不可採。
八、復查，依被告個人基本資料查詢結果顯示，被告已婚，另依
    被告所提離職證明書 (偵查卷第43頁)、在職證明書 (偵查
    卷第44頁)、服務證明書 (偵查卷第45頁)顯示被告於83年6
    月1日至89年10月26日任職中華醫院擔任放射技術師，於92
    年5月19日至94年7月31日任職中央研究院，復自96年12月11
    日任職中央研究院約聘研究助理。因此，被告既前已工作多
    時，並有家庭系統支持，尚不能以被告於94年9月27日本案
    案發時並無工作，即遽認被告為有收入來源，而有輸入仿冒
    商品並販賣以攫取利益之動機。又被告所購入上開仿冒商品
    之9 萬多、10萬元之價格中包括有證人許阿緞所交付3 、4
    萬元及證人包月春所交付2 萬5 千元，其餘被告所購買部分
    扣除自用，亦未至上訴人所指一次花費相當於其月薪2.5 倍
    之價格購買商品贈送親友，而有悖常理之情形。又依臺灣桃
    園地方法院檢察署向露天市集國際資訊股份有限公司及香港
    商雅虎資訊股份有限公司查詢結果，均無被告申請拍賣會員
    資料( 偵查卷第61頁、第63頁參照）。因此，依卷存證據資
    料亦無從證明被告有在國內販售相關仿冒商品之情事。從而
    原審以本件檢察官原聲請以簡易判決處刑，認有刑事訴訟法
    第451 條之1 第4 項但書第3 款之應諭知無罪判決之情形，
    致不得逕以簡易判決處刑，爰改依通常程序由受命法官獨任
    審理。並以被告涉有公訴人所指之犯行之積極證據顯有不足
    ，無從達到毫無合理可疑之證明程度，復查無其他足以證明
    被告基於營利意圖而販入並輸入該等仿冒商品之積極證據，
    而為被告無罪之諭知，並無違誤，檢察官上訴意旨，指摘原
    判決不當，請求撤銷改判有罪，依上說明，為無理由，應予
    駁回。
據上論斷，應依刑事訴訟法第368條，判決如主文。
本案經檢察官羅雪梅到庭執行職務。
中    華    民    國    98   年     10   月     1    日
            智慧財產法院第二庭
                        審判長法  官     陳國成
                              法  官     蔡惠如
                              法  官     曾啟謀
以上正本係照原本作成。
不得上訴。
中    華    民    國    98    年    10    月    1    日
                              書記官     蔡錦輝


司法院資訊處製作；財團法人民間司法改革基金會備份。
